行　政　法　院　判　決　　　　　　　　　　　　　　八十七年度判字第二八九號
　　原　　　告　甲○○
　　被　　　告　財政部高雄市國稅局
右當事人間因有關稅捐事務事件，原告不服行政院中華民國八十六年十月八日台八十
六訴字第三八七八四號再訴願決定，提起行政訴訟，本院判決如左︰
　　主  文
原告之訴駁回。
　　事  實
緣原告為固統企業有限公司（以下簡稱固統公司）之負責人，被告以其為所得稅法規
定之扣繳義務人，該公司八十一年度給付中華民國境內居
（下同）一五○、○○○元，未依規定之扣繳率辦理扣繳，致短扣繳稅款三○、○○
○元，乃依行為時所得稅法第一百十四條第一款規定責令原告補繳短扣之稅款。原告
不服，申經復查結果，未准變更，乃循序提起行政訴訟，茲摘兩造訴辯意旨於次：
原告起訴意旨略謂：一、依原處分及一再訴願決定理由，可知其立論偏頗，互相矛盾
，茲分述之：１、
則
地為其住所」認戶籍所在地即為住所。以此毫無依據的「習慣」，推翻民法住所
之要件，難令人甘服。２、
登記人民遷徙情形，以作為行政上選舉、兵役，社會福利等措施之依據，要與當事人
主觀之意思無關，依照「國人入境短期停留、長期居留及戶籍登記作業要點」之規定
，國人出境滿六個月應辦理戶籍遷出國外登記，如其家人未代理辦理，依目前戶政機
關之處理方式，於一定期間後即主動予以註銷戶籍之登記。由此可知，戶籍之登記並
不依當事人之主觀意思，誠為行政上便宜之措施。如今稅務機關反以戶籍來認定納稅
人之主觀意思而否定納稅人之
在國內購置不動產，以國內作為其個人實際生活之根據地，而其投資中國信託商業銀
行、大眾商業銀行、中華票券金融等公司．其主要經濟活動均在國內，依據鈞院七一
判字第二三二號及六八年六月十八日判決要旨無不認為郭君之情形，應係有
於國內之主觀意思。再訴願決定竟認為上開鈞院之判決，並非判例，沒有拘束力，堅
稱「案情不同」而拒絕引用，豈是合乎法治精神。再者，前述郭君之置產，包括不動
產、股票、存款等，原登記之地址均明示為「
者為
記之地址，乃屬「聯絡地址」﹖並指「聯絡地址與
復依司法院釋字第一九八號解釋，所得稅法第七條第二項規定中所稱在中華民國境內
有
要旨已無關緊要。稅捐機關一再以郭君在國內居
議之解釋相違。二、郭君八十年十二月二十九日出境，係赴美國求學，此有美國學生
簽證為證。依據民法學者之見解，國際之立法例，無不認為「以求學為目的，居
某一地域及留居於學校，不認為有住所之
之認定
均撤銷等語。
被告答辯意旨略謂：一、查郭宗仁於七十二年十二月十二日隨祖母
二十一鄰民權一路三十九巷六－一號，七十三年七月二十八日隨戶長即其父親郭廷鐘
變更為高雄市○○里○鄰○○○路三十四號十五樓之一。郭君於八十年十二月二十九
日出境，其父親於八十一年九月二十一日向高雄市苓雅區戶政事務所辦理郭君戶籍遷
出國外登記（依戶籍法第四十二條規定戶長為遷出登記之申請人之一），有該所戶籍
登記申請書附案可稽。戶籍登記乃在據實登記人民遷徙情形，國人亦慣以戶籍所在地
為其
國境內
一年度居
居
第三條第一款規定，按給付額扣取百分之三十五稅款，而竟未依法扣取，是被告依首
揭規定責令原告補繳系爭稅款，並無不洽。二、原告訴稱郭宗仁戶籍遷出國外，僅係
依戶籍法令規定之一項「登記手續」，並無廢止
反應「遷徙情形」，即當事人主觀意識之表徵，在原告未能積極舉證證明遷出國外登
記非廢止
（大院八十六年十月十五日院明審四字第二一七三一號）固信建
十四年十一月二十三日致被告補充說明書亦稱公司股東同意委由郭宗仁遷居美國之便
，白天就實際參與小木屋之興建學習，夜間研修語文，類似半工半讀，而由公司給予
津貼等語，郭君在美期間既以小木屋興建之學習為謀生之方法，且前後四個年頭，自
難謂該地非其
徵其未能誠實向銀行明白告知，充其量銀行亦受其蒙蔽。（如原附件二華銀苓雅分
行負責人許慶煌即受其蒙蔽，而於復查申請書主張郭君於八十一年五月十二日持身分
證開戶，其實該日郭君不在國內）。本件所得人長年居
稅負當按所得稅法第七十三條第一項規定較之按同法第七十一條規定辦理為適當，而
本件原告係扣繳義務人不循正確簡便之「扣繳」作為，助所得人完成納稅義務，卻採
取所得人不方便且不能之「年度結算申報」方式，其不惜違反首揭稅法規定「便利」
納稅之立法意旨，試圖規避稅負，請判決駁回原告之訴等語。
　　理　由
按「本法稱中華民國境內居
常居
內居留合計滿一百八十三天者。本法稱非中華民國境內居
外之個人。」「非中華民國境內居
業代理人之營利事業，在中華民國境內有本法第八十八條規定之各項所得者，不適用
本法第七十一條關於結算申報之規定，其應納所得稅應由扣繳義務人於給付時，依規
定之扣繳率扣繳之。．．．」「納稅義務人有左列各類所得者，應由扣繳義務人於給
付時，依規定之扣繳率或扣繳辦法，扣取稅款，並依第九十二條規定繳納之；一公司
分配之股利．．．」「前條各類所得稅款，其扣繳義務人及納稅義務人如左：一公司
分配予股東之股利．．．，其扣繳義務人為公司、合作社、合夥組織或獨資組織負責
人；．．．」「扣繳義務人於扣繳稅款時，應隨時通知納稅義務人，並依本法第九十
二條之規定，填具扣繳憑單發給納稅義務人，如原扣稅額與稽徵機關核定稅額不符時
，扣繳義務人於繳納稅款後，應將溢扣之款，退還納稅義務人，不足之數，由扣繳義
務人補繳，但扣繳義務人得向納稅義務人追償之。」為行為時所得稅法第七條第二項
、第三項、第七十三條第一項前段、第八十八條第一項第一款、第八十九條第一項第
一款及第九十四條第一項所規定。又納稅義務人如為非中華民國境內居
有公司分配之股利所得者，應按給付額扣取百分之三十五，復為各類所得扣繳率標準
第三條第一款所規定。本件原告為固統公司之負責人，該公司八十一年度給付非中華
民國境內居
短扣繳稅款三○、○○○元，被告以原告為扣繳義務人，乃依行為時所得稅法第一百
十四條第一款規定，責令補繳短扣之稅款，揆諸首揭規定，洵無不合。原告訴稱：
所之認定應依民法之規定，郭君戶籍遷出國外之異動登記，係因戶籍登記作業要點之
強制規定，不得因而認定
有投資資料及對外往來聯絡均登記原址，足證郭君並無廢止
所在地為其
依附郭君之戶籍登記申請書所載其係於七十二年十二月十二日
二十一鄰民權一路三十九巷六之一號，七十三年七月二十八日隨戶長即其父親郭廷鐘
變更
十九日出境，其父乃於八十一年九月二十一日向高雄市苓雅區戶政事務所辦理郭君戶
籍遷出國外登記（依戶籍法第四十二條規定戶長為遷出登記之申請人之一），有戶籍
登記申請書附可稽，戶籍登記乃據實登記人民遷徙情形，郭君戶籍既遷出國外，難
謂在中華民國境內
天（八十一年度居
個人，原告雖謂郭君並無廢止住所之意思云云，惟據固信建
年十一月二十三日補充說明書稱：本公司同意委由郭宗仁遷居美國之便，白晝就地參
與小木屋興建之基層學起，夜間研修語文，類似半工半讀，而由公司給予津貼等語，
此有該補充說明書附原處分可稽。查郭君在美前後四年，自不能僅以其赴美求學謂
無廢止
繳憑單，其原戶籍地固未異動，惟均不能為原告有利之證明。況郭君於八十年十二月
二十九日出境後，至八十二年十二月二十九日始入境，其間八十一年度且全年居
外，亦難謂其經常居
從而固統公司於給付郭君盈餘所得時，原告自應依各類所得扣繳率標準第三條第一款
規定，按給付額扣取百分之三十五之稅款，原告短扣稅款，原核定責令其補繳，核無
不合。原告所訴各節，尚非可採。一再訴願決定遞予維持，俱無不合。原告之訴為無
理由，應予駁回。
據上論結，本件原告之訴為無理由，爰依行政訴訟法第二十六條後段，判決如主文。
中    華    民    國     八十七      年      二      月     二十六      日
                    行 政 法 院 第 四 庭
                                審 判 長 評  事      曾  隆  興
                                         評  事      吳      仁
                                         評  事      吳  錦  龍
                                         評  事      李  文  宗
                                         評  事      林  家  惠
右  正  本  證  明  與  原  本  無  異
                                         法院書記官  張  惠  美
中    華    民    國     八十七      年      三      月       二        日
